臺灣板橋地方法院刑事判決　　　　　　　96年度訴字第2139號
公　訴　人　臺灣板橋地方法院檢察署檢察官
被　　　告　戊○○
指定辯護人　本院公設辯護人湯明純
上列被告因強盜等案件，經檢察官提起公訴（九十六年度偵字第
五四○○號），本院判決如下：
    主  文
戊○○攜帶兇器於夜間侵入住宅竊盜，處有期徒刑壹年陸月，減
為有期徒刑玖月。扣案之電纜剪壹支沒收。
被訴傷害部分公訴不受理。
    事  實
一、戊○○意圖為自己不法之所有，基於竊盜之犯意，於民國九
    十六年三月五日凌晨二時三十分許之夜間，攜帶客觀上足以
    為兇器使用之電纜剪一支，趁臺北縣三重市○○路二九○巷
    二七號、二九號及光華街六三號、六五號、六九號「怡富大
    第」社區大門未關緊，侵入樓梯間進入Ａ棟之地下室，以電
    纜剪剪斷電纜線一批，破壞社區之電纜線，足以生損害於全
    體住戶，得手後，置放於車號三七三二－ＨＫ號自用小客車
    後行李箱內，嗣後於同日凌晨四時三十分許之夜間，以相同
    方法再度侵入「怡富大第」社區Ｂ棟之地下室，以相同手法
    竊取電纜線，破壞電纜線，足以生損害於全體住戶，得手後
    放置在地面，未及離開即為住戶甲○○發現有人在地下室形
    跡可疑，遂連絡其兄乙○○至地下室，發現電纜線遭剪斷，
    大聲呼喊抓賊，丙○○等其他住戶亦加入追捕行列，當場逮
    捕戊○○，並扣得其所有供竊盜所用之電纜剪一支。
二、案經「怡富大第」社區管理委員會訴由臺北縣政府警察局三
    重分局移送臺灣板橋地方法院檢察署檢察官偵查起訴。
    理  由
甲、程序方面：
一、按刑事訴訟法第一百五十九條第一項雖規定，被告以外之人
    於審判外之言詞或書面陳述，除法律有規定外，不得作為證
    據。又按被告以外之人於審判外之陳述，雖不符前四條之規
    定，而經當事人於審判程序同意作為證據，法院審酌該言詞
    陳述或書面陳述作成時之情況，認為適當者，亦得為證據。
    當事人、代理人或辯護人於法院調查證據時，知有第一百五
    十九條第一項不得為證據之情形，而未於言詞辯論終結前聲
    明異議者，視為有前項之同意，為刑事訴訟法第一百五十九
    條之五分別定有明文。乙○○、丙○○於偵查中證述及診斷
    證明書、贓物認領保管單、照片等，檢察官、被告、辯護人
    於本院準備程序及審判期日中均明示同意此部分之證據有證
    據能力，且迄至言詞辯論終結前亦未撤回前開同意，本院審
    酌上開證據資料製作時之情況，尚無違法不當及證明力明顯
    過低之瑕疵，亦認為以之作為證據應屬適當，故揆諸前開規
    定，爰依刑事訴訟法第一百五十九條之五之規定，認前揭證
    據資料均有證據能力。又扣案之電纜剪一支，係警方合法扣
    押所得之物，亦有證據能力。
乙、實體方面：
一、被告戊○○對於九十六年三月五日凌晨二時三十分許、四時
    三十分許以電纜剪一支竊盜臺北縣三重市○○路二七號、二
    九號、光華街六三號、六五號、六九號「怡富大地」社區Ａ
    、Ｂ棟地下室之電纜線等情，業據其於警詢及偵查中坦承不
    諱，核與被害人丁○○即「怡富大第」社區安全委員、甲○○於審理中證稱該社區Ａ棟、Ｂ棟地下室電纜線失竊情節相
    符，且有贓物認領保管單二紙附卷可證。雖被告在審理中改
    稱：凌晨二時三十分許沒有去Ａ棟地下室電纜線，只有四時
    三十分許去Ｂ棟地下室偷電纜線，當初會承認是怕水電行老
    闆知道會丟掉工作云云，辯護人則稱依據丁○○之證詞無法
    認定所領回之電纜線為失竊之物云云。然查，丁○○到庭證
    稱該社區地下室當日確實失竊電纜線一批，與被告車上所發
    現之電纜線二捆中一捆粗細相符，況且，被告辯稱車上查獲
    之電纜線非竊取所得，之所以於警詢、偵查中坦承所有竊盜
    犯行，是因為擔心竊盜犯行為老闆察覺，因此才坦承竊盜犯
    行云云。惟查，被告既攜帶電纜剪侵入住宅內竊取電纜線，
    何以會將上班所用之電纜線置放於車上，此與常情相違，被
    告所辯係諉卸之詞，不足採信。本件事證明確，被告犯行堪
    以認定，應依法論科。
二、按刑法第三百二十一條第一項第三款之攜帶兇器竊盜罪，係
    以行為人攜帶兇器竊盜為其加重條件，此所謂兇器，其種類
    並無限制，凡客觀上足對人之生命、身體、安全構成威脅，
    具有危險性之兇器均屬之，且祇須行竊時攜帶此種具有危險
    性之兇器為已足，並不以攜帶之初有行兇之意圖為必要。螺
    絲起子為足以殺傷人生命、身體之器械，顯為具有危險性之
    兇器；刑法第三百二十一條第一項第一款之夜間侵入住宅竊
    盜罪，其所謂「住宅」，乃指人類日常居住之場所而言，公
    寓亦屬之。至公寓樓下之「樓梯間」，雖僅供各住戶出入通
    行，然就公寓之整體而言，該樓梯間為該公寓之一部分，而
    與該公寓有密切不可分之關係，故於夜間侵入公寓樓下之樓
    梯間竊盜，難謂無同時妨害居住安全之情形，自應成立刑法
    第三百二十一條第一項第一款於夜間侵入住宅竊盜罪，最高
    法院七十九年台上字第五二五三號、七十六年台上字第二九
    七二號判例著有明文可參。核被告戊○○所為，係犯刑法第
    三百二十一條第一項第一款、第三款加重竊盜罪、同法第三
    百五十四條毀損罪。被告於同日密接之時間、地點竊取「怡
    富大第」社區之電纜線，為接續犯，應論以一罪。被告以一
    行為觸犯上開二罪，為想像競合犯，應從一重之加重竊盜罪
    處斷。爰審酌被告之品行、犯罪動機、目的、於夜間侵入住
    宅竊盜、嚴重危害社區住宅安寧、所生之危害非輕及犯罪後
    之態度等一切情狀，量處如主文所示之刑。被告犯行在九十
    六年四月二十四日之前，宣告刑未逾有期徒刑一年六月，依
    中華民國九十六年罪犯減刑條例第二條第一項第三款規定減
    輕其刑。扣案之電纜剪一支為被告所有且係供犯罪所用之物
    ，併予宣告沒收。
三、不另為無罪之諭知：
(一)、公訴意旨另以：被告戊○○攜帶客觀上足以為兇器使用之電
    纜剪一支，於九十六年三月五日凌晨四時三十分夜間侵入臺
    北縣三重市○○街六三號、六五號、六九號「怡富大第」社
    區地下室後，竊取電纜線，得手後放置在地面，未及離開即
    為住戶甲○○發現，與其兄乙○○追捕被告，同棟住戶丙○○嗣後亦加入追捕行列，被告基於脫免逮捕，竟當場拉扯甲○○，並以手肘攻擊甲○○，致甲○○受有膝蓋、腳踝等傷
    害，因認有刑法第三百三十條加重強盜罪嫌。
(二)、按犯罪事實應依證據認定之，無證據不得認定犯罪事實；又
    不能證明犯罪者，應諭知無罪之判決，刑事訴訟法第一百五
    十四條第二項，第三百零一條第一項分別定有明文。而告訴
    人之告訴，係以使被告受刑事訴追為目的，是其陳述是否與
    事實相符，仍應調查其他證據以資審認（最高法院五十二年
    臺上字第一三○○號判例意旨參照）。且所謂證據，須適於
    為被告犯罪事實之證明者，始得為斷罪之資料；如未能發現
    相當證據，或證據不足以證明，自不能以推測或擬制之方法
    ，以為裁判之基礎（最高法院二十九年上字第三一○五號、
    四十年台上字第八六號判決意旨參照）。再刑事訴訟上證明
    之資料，無論其為直接或間接證據，均須達於通常一般之人
    均不致有所懷疑，而得確信其為真實之程度，始得據為有罪
    之認定，若其關於被告是否犯罪之證明未能達此程度，而有
    合理懷疑之存在，致使無從形成有罪之確信，根據「罪證有
    疑，利於被告」之證據法則，即不得遽為不利被告之認定（
    最高法院七十六年台上字第四九八六號判例意旨參照）。次
    按刑法第三百二十九條準強盜罪之成立，必須以行為人為脫
    免逮捕、防護贓物，有當場施強暴、脅迫之行為始足當之，
    而所謂強暴、脅迫手段，必須限於行為人有意直接或間接對
    人之身體施以暴力，亦即需有施暴行於人之主觀意思及客觀
    積極行為始足當之（最高法院三十年上字第三○二三號判例
    、八十年度台上字第三八四二號判決、八五年度台上字第一
    八五九號判決意旨參照）。再者經刑法第三百二十九條之規
    定擬制為強盜罪之強暴、脅迫構成要件行為，乃指達於使人
    難以抗拒之程度者而言（司法院大法官會議第六三○號解釋
    參照）。是以刑法第三百二十九條規定「竊盜或搶奪，因防
    護贓物、脫免逮捕或湮滅罪證，而當場施以強暴脅迫者，以
    強盜論」，其中所謂強暴，係指直接或間接對於人之身體施
    以暴力，壓制被害人之抗拒，並使被害人處於難以抗拒之狀
    態而言。故施以強暴脅迫，應指行竊或行搶者因防護贓物等
    原因，而對被害人或逮捕者施以積極之強暴、脅迫等攻擊行
    為，以阻止被害人、逮捕者之取贓、逮捕或蒐證等行動；如
    僅係消極的扭動、掙脫、拉扯等舉止，雖亦可能影響前述取
    贓、逮捕或蒐證等之舉動，惟其不法之內涵顯尚不足以與強
    盜罪之不法內涵等量齊觀，故應不足以認為構成準強盜罪。
(三)、公訴人認為被告涉有上開犯行，無非係依據甲○○之指述及
    診斷證明書為憑。訊據被告戊○○堅決否認有何準強盜之犯
    行，辯稱：住戶當時有拿棍棒，伊沒有作勢攻擊或出手攻擊
    云云。
(四)、經查：當日甲○○透過家中有線電視連線監視器發現被告戊○○於凌晨四時三十分許在地下室徘徊，形跡詭異，與其兄
    乙○○下去查看，發現電纜線遭竊，並追捕被告，後來其他
    住戶聽到聲音，也下來幫忙，被告當時有作勢要攻擊，但是
    看到渠等人多沒有出手，當時場面很混亂，抓到被告時，被
    告不斷掙扎，被告的手有碰到伊的胸部，一時混亂也不知道
    是不是攻擊，當時膝蓋、腳踝等處受傷是因為追逐被告所導
    致，指甲受傷是因為伊有拿棍子，而被告有抓住棍子一直甩
    ，並沒有因被告反抗而不敢壓制被告等語。足見證人甲○○
    所受之傷並非被告施以強暴脅迫行為所致，當時甲○○、乙○○、丙○○等人追捕被告，人數較多，手中持有棍棒，被
    告僅有作勢攻擊，實際上並未出手，且甲○○等人主觀上並
    無感到任何畏懼，未使甲○○等人達到不能抗拒之程度，反
    觀被告被甲○○等人追捕時，身上受有多處傷害，有卷附之
    照片可稽，被告並無積極施以強暴脅迫行為，壓制被害人之
    抗拒，核與準強盜要件不符，自不能論以準強盜罪。
四、公訴不受理部分：
(一)、公訴意旨另以：被告戊○○於民國九十六年三月五日凌晨四
    時三十分許，侵入臺北縣三重市○○路二九○巷二七號、二
    九號、光華街六三號、六五號、六九號「怡富大第」社區地
    下室，竊盜電纜線，為甲○○發現後，基於傷害之犯意，拉
    扯甲○○，致甲○○受有膝蓋、腳踝、指甲瘀血、皮膚缺損
    等傷害，因認被告涉有刑法第二百七十七條第一項傷害罪嫌
    。
(二)、按告訴乃論之罪，告訴人於第一審辯論終結前，得撤回其告
    訴；告訴或請求乃論之罪，未經告訴、請求或其告訴、請求
    經撤回或已逾告訴期間者，應為不受理判決，刑事訴訟法第
    二百三十八條第一項、第三百零三條第三款定有明文。
(三)、檢察官認為被告涉犯刑法第二百七十七條第一項傷害罪嫌，
    依刑法第二百八十七條規定須告訴乃論，據告訴人甲○○於
    審判期日當庭撤回告訴，有審判筆錄及撤回告訴狀一紙可憑
    ，依據前開規定，為不受理判決。
據上論結，應依刑事訴訟法第二百九十九條第一項前段、第三百
零三條第三款，刑法第三百二十一條第一項第一款、第三款、第
三百五十四條、第五十五條、第三十八條第一項第二款，刑法施
行法第一條之一，中華民國九十六年罪犯減刑條例第二條第一項
第三款、第七條，判決如主文。
本案經檢察官顏妃琇到庭執行職務。
中　　華　　民　　國　　96　　年　　12　　月　　 7　　日
                  刑事第八庭審判長法　官  潘翠雪
                                  法  官  王士珮
                                  法  官  絲鈺雲
以上正本證明與原本無異
如不服本判決應於送達後10日內向本院提出上訴狀
                                  書記官  蔡美如
中　　華　　民　　國　　96　　年　　12　　月　　10　　日
附錄本案論罪科刑法條全文：
刑法第三百二十一條
意圖為自己或第三人不法之所有，以詐術使人將本人或第三人之
物交付者，處五年以下有期徒刑、拘役或科或併科一千元以下罰
金。
以前項方法得財產上不法之利益或使第三人得之者，亦同。
前二項之未遂犯罰之。
刑法第三百五十四條
毀棄、損壞前二條以外之他人之物或致令不堪用，足以生損害於
公眾或他人者，處二年以下有期徒刑、拘役或五百元以下罰金。
